【裁判字號】    91,訴,56
【裁判日期】    920429
【裁判案由】    侵權行為損害賠償
【裁判全文】
臺灣高等法院臺中分院民事判決  九十一年度訴字第五六號
      原      告  丙○○
      原      告  甲○○
      被      告  乙○○
      法定代理人  戊○○
                  丁○○
右當事人間因請求侵權行為損害賠償事件，本院判決如左︰
    主  文
被告應連帶給付原告丙○○新臺幣貳拾玖萬貳仟肆佰捌拾捌元，連帶給付原告甲○○
新臺幣捌拾壹萬伍仟壹佰肆拾捌元及均自民國九十一年九月七日起，至清償日止，按
年息百分之五計算之利息。
原告其餘之訴駁回。
訴訟費用由被告連帶負擔三分之一，餘由原告負擔。
    事實及理由
一、原告起訴主張：被告乙○○係被告仁友汽車客運股份有限公司（以下稱仁友客運
    公司）之營業大客車司機，於民國（下同）八十九年十二月十八日下午七時許，
    駕駛ＦＰ－五六六號營業大客車沿台中縣龍井鄉○○路○段，由南往北，即大肚
    鄉往沙鹿鎮方向行駛，於行經沙田路四段二十六號北二十公尺處，適有中部第二
    高速公路施工圍籬擋住往北車道，被告乙○○遂跨越中心線駛入對向車道，竟疏
    未減速慢行，注意車前狀況及前方來車，並隨時採取必要之安全措施，而依當時
    情形，又無不能注意之情事，適有原告丙○○駕駛ＨＦＣ－三二二號機車搭載原
    告甲○○，在沙田路四段由北往南方向行經該路段，遭被告乙○○所駕駛大客車
    左前車頭擦撞，致原告丙○○所駕駛之機車因而人車倒地，原告丙○○因而受有
    左膝外傷、左小指、無名指壓碎傷、左腳掌指關節炎、原告甲○○受有左脛骨第
    三型開放性骨折、左臏骨粉碎性骨折、左股骨外髁粉碎性骨折等傷害。原告甲○
    ○受有支出醫療費用新台幣（下同）四萬元、日後回診及復健、營養等有益費用
    六萬元、工作收入及勞動能力減少損失二百九十萬、精神上損害一百五十萬元等
    損害；致原告丙○○受有支出醫療費用三萬元、工作收入及勞動能力減少損失三
    十萬元、精神上損害五十萬元等損害。原告甲○○僅就其中損害額二百五十萬元
    、原告丙○○僅就其中損害額八十萬元，爰依民法第一百八十四條第一項前段、
    第一百八十八條第一項前段、第一百九十三條第一項、第一百九十五條第一項規
    定，提起本件訴訟。並聲明：求為判決：被告應連帶給付原告甲○○二百五十萬
    元，連帶給付原告丙○○八十萬元，及均起訴狀繕本送達被告之翌日起至清償日
    止，按年息百分之五計算之利息。
二、被告則以：本件車禍之發生原因，雖經鈞院刑事庭認被告乙○○有過失而對其處
    有期徒刑二月，而就原告丙○○駕駛ＨＦＣ–三二二號機車搭載原告甲○○有無
    過失部分則未予以論述。然參諸本案相關卷證，已足認原告丙○○確有酒後駕車
    、車速過快、未靠右行駛、未注意車前狀況及前方來車，並隨時採取必要之安全
    措施等過失，原告丙○○就本件車禍之發生實與有過失。而原告甲○○搭乘其車
    ，以原告丙○○為使用人，則依民法第二百十七條、第二百二十四條規定，及最
    高法院六十八年度第三次民庭庭推總會議決議見解，被告等自得對其二人主張過
    失相抵而請求減輕賠償金額。又原告就其等日領薪資若干、及因本件車禍後有多
    久時間無法從事任何工作即損失多少勞動能力各節，未舉證以實其說，均無可採
    。原告有關精神慰撫金之請求顯屬過高，請審酌原告所得不多，被告乙○○之每
    年薪資僅五十餘萬元，現已中風停職無任何所得，經濟狀況遽陷困頓對外又債臺
    高築；被告仁友客運公司之每年營業亦均為虧損等狀況，認應各以五萬元為相當
    等語置辯。並答辯聲明：求為判決：（一）原告之訴駁回。（二）訴訟費用由原
    告等負擔。
三、原告主張被告乙○○係被告仁友客運公司之營業大客車司機，於八十九年十二月
    十八日下午七時許，駕駛ＦＰ－五六六號營業大客車沿台中縣龍井鄉○○路○段
    ，由南往北，即大肚鄉往沙鹿鎮方向行駛，於行經沙田路四段二十六號北二十公
    尺處，適有中部第二高速公路施工圍籬擋住往北車道，被告乙○○遂跨越中心線
    駛入對向車道，竟疏未減速慢行，注意車前狀況及前方來車，並隨時採取必要之
    安全措施，而依當時情形，又無不能注意之情事，適原告丙○○駕駛ＨＦＣ－三
    二二號機車搭載原告甲○○，在沙田路四段由北往南方向行經該路段，因被告乙
    ○○之大客車侵入其車道，致大客車左前車頭擦撞原告丙○○所駕駛之機車，而
    人車倒地，原告丙○○因而受有左膝外傷、左小指、無名指壓碎傷、左腳掌指關
    節炎、原告甲○○受有左脛骨第三型開放性骨折、左臏骨粉碎性骨折、左股骨外
    髁粉碎性骨折等傷害之事實，業據其提出診斷證明書二份為證。被告等對於被告
    乙○○在上開時地駕駛營業大客車與原告丙○○所騎之機車發生擦撞，致人車倒
    地，原告丙○○及甲○○二人因而受傷；並經本院刑事庭認被告乙○○有過失而
    對其處有期徒刑二月之事實，亦不爭執；被告等雖以原告丙○○確有酒後駕車、
    車速過快、未靠右行駛、未注意車前狀況及前方來車，並隨時採取必要之安全措
    施等過失，原告丙○○就本件車禍之發生實與有過失等語為辯。然查：
（一）依刑事卷附道路交通事故調查報告表所繪製肇事後之現場圖觀之，被告乙○○
      行車路線之前方快車道有中二高施工處之圍籬、長約二十米，致被告乙○○無
      法在自己之車道行駛，必須侵入對向來車道才能駛過該圍籬；而肇事後原告丙
      ○○所乘騎機車車頭擋泥板及機車工具箱之掉落地點，機車倒地位置與血跡留
      存處，均在原告丙○○行車方向之慢車道上，靠近原告行車方向距圍籬總長度
      的三分之二處，即被告乙○○行車方向距圍籬總長度的三分之一處，也就是被
      告大客車侵入對向車道不遠的地方，而肇事後被告乙○○駕駛之大客車則停在
      其行車方向即將駛過圍籬三分之一處之逆向車道上（即原告車道）。又據前往
      現場處理之大肚分駐所警員蔡振宏於刑事庭結證稱：「二車相擦撞之地點應在
      告訴人行車方向的慢車道上，也就是機車車頭擋泥板、機車工具箱等掉落地點
      及機車倒地位置與血跡留存處，並非在大客車停止之地點，現場並無剎車痕及
      刮地痕」等語屬實，此據本院調取上開刑事卷審閱無訛。足認二車相撞時均在
      行駛狀態中，且相撞後原告丙○○之機車隨即倒地，才未留剎車痕及刮地痕，
      而機車車頭擋泥板、機車工具箱、機車及血跡亦才會留在同一地點；唯被告之
      大客車則繼續往前行駛後才停止。
（二）按汽車行駛時，駕駛人應注意車前狀況及兩車併行之間隔，並隨時採取必要之
      安全措施，又汽車除行駛於單行道或指定行駛於左側車道外，在未劃標線之道
      路，應靠右行駛，但遇有特殊情況必須行駛左側道路時，除應減速慢行外，並
      注意前方來車及行人，道路交通安全規則第九十四條第三項、第九十五條第一
      項分別定有明文。被告乙○○駕駛營業大客車，行經肇事地點，因其行車道有
      圍籬之施工障，必須駛入對向來車道，自應依上開規定減速慢行，並注意車
      前狀況及前方來車，隨時採取必要之安全措施，依當時路況並無不能注意之情
      形，竟疏未注意，於侵入對向來車道即與迎面而來，乘騎機車遵行於慢車道之
      原告丙○○所騎乘之機車相擦撞，足見被告乙○○於本件車禍之發生確有過失
      。
（三）原告丙○○、李寶因本件車禍被送醫急診時，光田綜合醫院僅對原告甲○○抽
      血施行酒精濃度測驗，其血中酒精濃度為○．二一九ｇ％，超出標準值○．○
      五ｇ％，然醫院未對原告丙○○抽血施行酒精濃度測驗；此有光田綜合醫院九
      十年五月二十二日九十光醫事歷字第九００四一號函附刑事卷足憑。而原告丙
      ○○於刑事案件審理時自承：「我們工作時有喝威士比」「工作中我和甲○○
      有喝威士比，威士比中有酒精成分」、「我喝二、三杯，塑膠免洗杯裝的」等
      語（詳見偵查卷第二十八頁）；固足認原告丙○○係酒後駕車。然不能以原告
      甲○○之血中酒精濃度測試之結果，推論原告丙○○飲酒後，事故當時其血中
      酒精濃度有超出不能安全駕駛交通工具之程度。況且原告丙○○當時既係乘騎
      機車遵行於慢車道，遭被告乙○○跨越中心線駛入其車道時，疏未減速慢行、
      注意車前狀況及前方來車所撞擊，其是否飲酒與本件車禍之發生，難認有相當
      因果關係，自難令其負過失責任。
（四）綜上所述，原告丙○○應無與有過失可言，則原告甲○○亦無民法第二百十七
      條第三項所謂因藉原告丙○○之載送而擴大其活動之範圍，使原告甲○○為原
      告丙○○之使用人，而準用與有過失規定之適用。故被告辯稱原告與有過失等
      情，均不足為採。
四、按因故意或過失，不法侵害他人之權利者，負損害賠償責任；不法侵害他人之身
    體或健康者，對於被害人因此喪失或減少勞動能力或增加生活上之需要時，應負
    損害賠償責任；不法侵害他人之身體、健康、名譽、自由、信用、隱私、貞操或
    不法侵害其他人格法益而情節重大者，被害人雖非財產上之損害，亦得請求賠償
    相當之金額；受僱人因執行職務，不法侵害他人之權利者，由僱用人與行為人連
    帶負損害賠償責任，民法第一百八十四條第一項前段、第一百九十三條第一項、
    第一百九十五條第一項前段、第一百八十八條第一項前段分別定有明文。本件車
    禍係因受僱於被告仁友客運公司之被告乙○○於執行駕駛營業大客車之職務時，
    因過失行為致原告受傷，已如前述，是被告自應負連帶損害賠償責任。惟原告請
    求之金額應否准許，茲分述如下：
（一）原告丙○○部分：
  １、醫療費用部分：
      原告丙○○主張其支出醫療費用三萬元等情，固提出醫療費用收據為證，惟經
      本院函請原告就診之光田綜合醫院檢送原告丙○○住院期間及門診自付之醫療
      費用明細表，經逐筆核對該醫療費用明細表，均係醫療上所必要，依此核算結
      果，合計為二萬九千一百二十八元，此有光田綜合醫院九十一年十二月三十日
      九一光醫事歷字第九一００八０七號函所檢附之醫療費用明細表四紙附卷可稽
      ，復為被告所不爭執；此等費用既係因侵權行為所生財產上之損害，自應予以
      准許，逾此範圍之請求，即屬無據。
  ２、工作收入損失：原告丙○○主張其以做粗工維生，日領日資二千元，因本件車
      禍治療，期間六個月無法從事工作，受有工作收入損失三十萬元等情，並提出
      診斷證明書及高成工程行受僱證明書為證。經查：
（１）本院函詢光田綜合醫院就原告丙○○因本件車禍所受傷害有無回復可能性或是
      否造成永久性傷害及相當殘廢等級為何，及其所受傷害及其從事板模之工作性
      質，其自車禍發生後所須回復期間為何，經光田綜合醫院於九十一年十二月三
      十日以九一光醫事歷字第九一００八０七號函覆：「病患丙○○於八十九年十
      二月十八日自急診收醫，當時左手第四、五指開放產骨折、左足第五趾骨折及
      腳背皮膚缺損，經擴創、復位、內固定及整形外科植皮後，於九十年二月十日
      出院。其左腳上皮膚缺損，植皮後宜休息四週，植皮手術不致殘廢，可視情況
      上班。又丙○○先生自九十年三月二十日後未再回本院骨科追蹤治療，其左手
      手指活動或受有限，但因未再回診，故無法評估勞動能力。」等語在卷可憑，
      故原告丙○○因本件車禍所受傷害，於八十九年十二月十八日住院診治後，於
      九十年二月十日出院，其左腳上皮膚缺損，植皮後宜休息四週，在此期間內，
      自不能工作，故其因本件車禍發生後減少工作收入約達四個月，超過此範圍之
      主張則洵屬無據。
（２）原告主張本件事故發生前係受僱於高成工程行，從事工地模板工，日領工資二
      千元，並提出由該工程行負責人即原告甲○○之兄李寶田所開立之證明為證；
      復經李寶田於本院證稱：「現在因為景氣不好所以沒有每天有工作，壹個月大
      約也有二十幾天在工作，工資是用高成工程行申報所得稅，之前沒有工程行時
      是要給人家扣發票的錢。原告丙○○是從八十八年或是八十九年與我們一起工
      作的，他的工資每日大原告丙○○是從八十八年或是八十九年與我們一起工作
      的，他的工資每日大約在二千元左右」等語。但依卷附之財政部臺灣省中區國
      稅局虎尾稽徵處九十二年一月八日中區國稅虎尾徵字第０九二００００二三三
      號函所檢送之原告丙○○八十八、八十九、九十年度綜合所得稅各類所得資料
      清單所示，原告丙○○八十八年度由明原營造有限公司申報薪資所得給付總額
      為十萬元，九十年度由宏亮工程行申報薪資所得給付總額為二萬五千五百元八
      十九年度則無申報資料；故其主張每月受有五萬元之薪資所得損失乙情，雖非
      無疑。然從事板模工作者，常無固定之僱主，其僱主未申報所得者，亦為工程
      界常有之現象；而我國勞工之基本工資自八十六年十月十六日起調整為每月一
      萬五千八百四十元，此為本院職務上已知之事項，此係一般具有勞動能力者可
      得之最低基本工資，故本院斟酌原告丙○○之身體健康狀態、教育程度、專門
      技能、社會經驗等，認其應具有一般勞動工作能力，其喪失勞動能力之計算，
      應以上開勞工基本工資作為計算基準，核屬相當。
（３）綜上所述，原告丙○○主張在六萬三千三百六十元（即15,840元╱月×4月＝
      63,360元）之範圍內為有理由，應予准許，逾此範圍之請求則不應准許。
  ３、精神慰撫金：原告丙○○主張其因本件車禍於住院期間臥病在床，治療期間生
      命與時間之浪費，致精神痛苦萬分，請求被告賠償其精神慰撫金五十萬元等語
      。按精神慰撫金核給之標準固與財產上損害不同，然非不可斟酌雙方身分資力
      與加害程度，及其他各種情形核定相當之數額，最高法院著有五十一年台上字
      第二二三號判例可資參照。查原告丙○○因本件車禍受有左膝外傷、左小指、
      無名指壓碎傷、左腳掌指關節炎等傷害，其精神上之痛苦難以言喻。本院審酌
      原告丙○○學歷為私立東方中學附設補習學校高級部畢業，以從事工營繕及模
      板工作為生，無不動產；被告乙○○為初中畢業，平日以擔任司機為業，年薪
      資所得為五十餘元（此有財政部臺灣省中區國稅局大屯稽徵處九十二年一月十
      三日中區國稅大屯二字第０九二００００八二０號函所檢送之被告乙○○八十
      八至九十年度綜合所得稅各類所得資料清單附卷可憑）、被告仁友客運公司八
      十八年至九十年度營利事業所得稅結算金額（此有財政部臺灣省中區國稅局台
      中市分局九十二年一月十三日中區國稅中市一字第０九二０００一五三二號函
      附卷足參）等情，並參酌兩造之身分地位、經濟狀況及被告侵害行為之情節、
      原告受傷復原之程度等情狀，認原告請求二十萬元之精神慰撫金，尚無不合，
      逾此範圍之請求，則不應准許。
（二）被告甲○○部分：
  １、醫療費用部分：
      原告甲○○主張其支出醫療費用四萬元；另日後回診及復健、營養等尚須支付
      有益費用六萬元等情，固提出醫療費用收據為證，惟經本院函請原告先後就診
      之光田綜合醫院及行政院國軍退除役官兵輔導委員會台中榮民總醫院（以下
      稱台中榮民總醫院）檢送原告甲○○住院期間及門診自付之醫療費用明細表，
      經逐筆核對該醫療費用明細表，均係醫療上所必要，依此核算結果，光田綜合
      醫院部分計為二萬零八百八十一元，台中榮民總醫院部分計為一萬八千九百二
      十七元，合計為三萬九千八百零八元，此有光田綜合醫院九十一年十二月三十
      日九一光醫事歷字第九一００八０五號函所檢附之醫療費用明細表四紙及台中
      榮民總醫院九十一年十二月十二日中榮醫行字第０九一０００五七八三號函所
      檢附之醫療費用收據明細二十五紙附卷可稽，復為被告所不爭執；至原告甲○
      ○另提出之購買醫藥用品收據，除其中購買人工植皮一百四十元、潰瘍藥粉二
      百元部分，依原告所受傷勢，認屬必要之支出外；其餘收據並未載明購買之用
      品名稱，無從認定是否為所受傷勢必要之支出。綜上，原告甲○○因所受傷勢
      支出之必要醫療費用總計為四萬零一百四十八元，此等費用既係因侵權行為所
      生財產上之損害，自應予以准許，逾此範圍之請求，即屬無據。
  ２、工作收入損失：
      原告甲○○主張其以做粗工維生，日領日資二千元，因本件車禍治療期間，五
      次進出手術房開刀，其間十八個月無法從事任何工作，每月喪失收入五萬元，
      共減少收入九十萬元；另因雙腳無力久站，無法持續從事粗重工作，日後工作
      能力明顯降低，以每月收人減少二萬元計，每年減少收入二十四萬元，至五十
      五歲退休時，總計減少收入約五百萬元，此部分訴請被告賠償二百萬元等情，
      並提出診斷證明書及高成工程行受僱證明書為證。經查：
（１）本院先後函詢原告甲○○就診之光田綜合醫院及台中榮民總醫院，就原告甲○
      ○因本件車禍所受傷害有無回復可能性或是否造成永久性傷害及相當殘廢等級
      為何，及其所受傷害及其從事板模之工作性質，其自車禍發生後所須回復期間
      為何，經光田綜合醫院於九十一年十二月三十日以九一光醫事歷字第九一００
      八０五號函覆：「病患甲○○於八十九年十二月十八日自急診入院，當時診斷
      為左脛骨平台第三型開放性骨折、左臏骨粉碎性骨折及左股骨側髁粉碎性骨折
      ，經清創及復位後，於九十年一月六日出院。甲○○先生於門診追蹤過程中有
      傷口局部感染遲延癒合現象，於九十年四月七日至四月十九日入院行擴創及傷
      口處置，其自九十年六月十六日後未回診，估計左膝功能必然受限，但未達殘
      廢程度，至於勞動能力則無客觀數據。」台中榮民總醫院九十一年十二月十二
      日中榮醫行字第０九一０００五七八三號函覆：「病患李先生手術後六個月，
      因左膝仍遺存廔孔及左側脛骨骨折未癒合，於九十年六月二十七日到本院門診
      接受診療。其症狀與八十九年十二月十八日因車禍所受左側脛骨、左側股骨、
      、左髕骨骨折有關聯。根據病歷上最後一次門診複診記錄（九十一年三月二十
      日）骨折及傷口皆已癒合。該病患所受傷勢對其原從事板模工作有影響，勞動
      能力不易評估，因人而異，根據九十年十一月二十三日之門診記錄，其左膝活
      動範圍為０–１２０度（正常０–１３０度）」等語。再經本院囑託台中榮民
      總醫院鑑定原告甲○○所受傷勢對於勞動能力減少之程度，鑑定結果認為依勞
      工保險殘廢給付標準表，目前甲○○左下肢無遺存運動障害，影響勞動能力輕
      微等情，亦有台中榮民總醫院九十二年二月二十五日中榮醫行字第０九二００
      ００七九五號函所檢附之鑑定書附卷足憑。故原告甲○○因本件車禍所受傷害
      ，並未達終身失其一部或全部勞動能力之程度。惟原告甲○○因本件車禍所受
      傷害，於八十九年十二月十八日住院診治後，先後經光田綜合醫院及台中榮民
      總醫院診治，至九十一年三月二十日最後一次門診複診，其骨折及傷口皆已癒
      合止，在此期間內，自不能工作，故其因本件車禍發生後減少工作收入約達一
      年三月個月，超過此範圍之主張則洵屬無據。
（２）原告甲○○主張本件事故發生前係受僱於高成工程行，從事工地模板工，日領
      工資二千元，並提出由該工程行負責人即原告甲○○之兄李寶田所開立之證明
      為證；復經李寶田於本院證稱：「大約在八十八年、或八十九年成立高成工程
      行，在之前我是板模的小包商。原告甲○○在當兵退伍後，八十幾年時就與我
      一起工作了，大約在八十三年時他退伍，當時是我們二個兄弟一起做的，工程
      是由我去包的，二人一起合作的，他的工資是由我付給他的，工資是以天來計
      算，之前一天有到三千元，目前一天大約二千元，現在因為景氣不好所以沒有
      每天有工作，壹個月大約也有二十幾天在工作，工資是用高成工程行申報所得
      稅，之前沒有工程行時是要給人家扣發票的錢。工程行大約到九十年就沒有做
      了」等語。再依卷附之財政部臺灣省中區國稅局虎尾稽徵處九十二年一月八日
      中區國稅虎尾徵字第０九二００００二三三號函所檢送之原告甲○○八十八、
      八十九、九十年度綜合所得稅各類所得資料清單所示，原告甲○○八十八年度
      由信諭機械有限公司申報薪資所得給付總額為三十萬元，八十九年度由高成工
      程行申報薪資所得給付總額為四萬元，九十年度則無申報資料；參以從事板模
      之小工，其僱主未申報所得者，亦為工程界常有之現象，為免原告甲○○失其
      保障，本院認以其本件車禍受傷前之八十八年所申報薪資所得給付總額三十萬
      元，平均每月薪資為二萬五千元，作為計算基準較為妥當。
（３）綜上所述，原告甲○○主張在三十七萬五千元（即25,000元╱月×15月＝
      375,000元）之範圍內為有理由，應予准許，逾此範圍之請求則不應准許。
  ３、精神慰撫金：
      原告甲○○丙○○主張其因本件車禍於住院期間臥病在床，數次動手術所受皮
      肉痛苦，以及這段治療期間生命與時間之浪費，致精神痛苦萬分，請求被告賠
      償其精神慰撫金一百五十萬元等語。按精神慰撫金核給之標準固與財產上損害
      不同，然非不可斟酌雙方身分資力與加害程度，及其他各種情形核定相當之數
      額，最高法院著有五十一年台上字第二二三號判例可資參照。查原告甲○○因
      本件車禍受有左脛骨第三型開放性骨折、左臏骨粉碎性骨折、左股骨外髁粉碎
      性骨折等多處嚴重骨折之傷害，期間數次進出醫院，接受治療；其精神上之痛
      苦難以言喻。本院審酌原告甲○○學歷為國中畢業，以從事工營繕及模板工作
      為生，名下無不動產；被告乙○○為初中畢業，平日以擔任司機為業，年薪資
      所得為五十餘元（此有財政部臺灣省中區國稅局大屯稽徵處九十二年一月十三
      日中區國稅大屯二字第０九二００００八二０號函所檢送之被告乙○○八十八
      至九十年度綜合所得稅各類所得資料清單附卷可憑）、被告仁友客運公司八十
      八年至九十年度營利事業所得稅結算金額（此有財政部臺灣省中區國稅局台中
      市分局九十二年一月十三日中區國稅中市一字第０九二０００一五三二號函附
      卷足參）等情，並參酌兩造之身分地位、經濟狀況及被告侵害行為之情節、原
      告受傷復原之程度等情狀，認原告請求四十萬元之精神慰撫金，尚無不合，逾
      此範圍之請求，則不應准許。
（三）綜上所述，原告丙○○及甲○○之請求，分別在二十九萬二千四百八十八元及
      八十一萬五千一百四十八元之範圍內，為有理由，應予准許。
五、從而，原告丙○○、甲○○依侵權行為損害賠償之法律關係，各於請求被告應連
    帶給付二十九萬二千四百八十八元及八十一萬五千一百四十八元之範圍內，及均
    自起訴狀繕本送達之翌日即九十一年九月七日起至清償日止，按年息百分之五計
    算之法定遲延利息，為有理由，逾此部分之請求，要屬無據，應予駁回。
六、本件判決之基礎已臻明確，兩造其餘攻擊防禦方法及舉證，核與判決無影響，爰
    不另一一論述，併此敘明。
七、據上論結：本件原告之訴，為一部有理由，一部無理由，依民事訴訟法第七十八
    條、第七十九條但書、第八十五條第一項前段、第二項，判決如主文。
中      華      民      國    九十二    年      四      月    二十九    日
~B1民事第二庭審判長法  官  童有德
~B2                法  官  蔡秉宸
~B3                法  官  翁芳靜
右為正本係照原本作成。
原告得上訴。
被告不得上訴。
如對本判決上訴，須於收受判決送達後二十日內向本院提出上訴書狀，其未表明上訴
理由者，應於提出上訴後二十日內向本院提出上訴理由書（須按他造人數附具繕本）
，並繳納送達用雙掛號郵票拾份（每份拾肆元）。
上訴時應提出委任律師或具有律師資格之人之委任狀；委任有律師資格者，另應附具
律師及格證書及釋明委任人與受任人有民事訴訟法第四百六十六條之一第一項但書或
第二項（詳附註）所定關係之釋明文書影本。
~B                書記官  陳麗玉
中      華      民      國    九十二    年      四      月    二十九    日
附註：
民事訴訟法第四百六十六條之一（第一項、第二項）
對於第二審判決上訴，上訴人應委任律師為訴訟代理人。但上訴人或其法定代理人具
有律師資格者，不在此限。
上訴人之配偶、三親等內之血親、二親等內之姻親，或上訴人為法人、中央或地方機
關時，其所屬專任人員具有律師資格並經法院認為適當者，亦得為第三審訴訟代理人
。
                                                                        Ｙ


司法院資訊處製作；財團法人民間司法改革基金會備份。
